【裁判字號】    97,易,2528
【裁判日期】    971031
【裁判案由】    妨害名譽
【裁判全文】
臺灣臺北地方法院刑事判決              97年度易字第2528號
公  訴  人  臺灣臺北地方法院檢察署檢察官
被      告  獨創空間有限公司
兼上代表人  乙○○
被      告  丙○○
上三人共同  黃碧芬律師
選任辯護人  洪良凡律師
被      告  甲○○
上列被告因妨害名譽案件，經檢察官提起公訴（九十七年度偵字
第九○一二號、第九九五二號、第一一九二五號、第一二二四五
號），本院判決如下：
    主  文
本件公訴不受理。
    理  由
一、公訴意旨略以：被告乙○○於民國九十七年二月間係址設臺
    北市○○區○○街一段一一○號六樓之四之被告「獨創空間
    有限公司（下稱獨創公司）」登記負責人，被告甲○○係獨
    創公司之營運長，被告丙○○係獨創公司之員工，而獨創公
    司與址設臺北市中山區○○○路○段一七一號五樓之二之告
    訴人「奧堤公關顧問有限公司（下稱奧堤公司）」間就企業
    經營管理顧問業、一般廣告服務業及產品設計業等登記營業
    項目，彼此間具有競業關係，彼等三人竟意圖散佈於眾，並
    損害奧堤公司之商譽信用，於九十七年二月間某日，由甲○○以口述方式，在上址獨創公司辦公室內，指示丙○○製作
    標題為「ＨＢＬ高中籃球聯賽驚傳停辦？代理商經營不善，
    提前與高中體總解約，代理商嚴重積欠高中體總權利金及下
    包廠商，積欠款項高達新臺幣（下同）四百萬元以上？」，
    內容則為「【新聞稿】ＨＢＬ高中籃球聯賽今年堂堂邁入第
    二十年週年，歷年來培養出陳信安、田壘、曾文鼎、李學林
    等籃球國手，堪稱是ＳＢＬ超級籃賽的明星搖籃。惟日前驚
    傳代理九十五至九十七年度連續三年舉辦ＨＢＬ高中籃球聯
    賽的代理商『奧堤公關顧問有限公司』，主動向高中體總聯
    繫放棄代理舉辦九十七年度ＨＢＬ高中籃球聯賽。據傳聞導
    火線乃ＨＢＬ代理商『奧堤公關』近年來媒體公關操作不佳
    ，活動規劃不良，輔以美國職棒大聯盟ＭＬＢ、美國職籃Ｎ
    ＢＡ及ＳＢＬ超級聯賽等精彩賽事佔據報導版面及瓜分企業
    贊助預算，進而影響企業贊助ＨＢＬ意願，因而導致ＨＢＬ
    贊助招商情形不甚理想，不僅權利金繳納延滯，連支付下包
    廠商貨款亦拖延半年以上，更連帶造成『奧堤公關』自身的
    財務危機。眼看三月十三日至三月十五日即將舉辦九十六年
    度ＨＢＬ總決賽，賽事是否可以如期順利舉辦，令人堪慮？
    而此項國內籃壇重要賽事是否就此沒落，則尚待進一步觀察
    。※查詢電話：高中體總何嘉如（○二）00000000
    」等不實事項之新聞稿後，再由甲○○指示丙○○隨即將上
    開新聞稿傳真予各媒體業者、公關公司等不特定人，致生損
    害於奧堤公司之商譽信用。甲○○又於同年月二十七日晚間
    ，在其位於上址獨創公司之辦公室內，使用電腦設備將上開
    新聞稿以「ＭＳＮ  ＭＥＳＳＥＮＧＥＲ」網路即時通訊軟
    體之檔案傳輸功能，傳輸予渠所相識之蘋果日報記者江育翰
    ，嗣江育翰將上開新聞稿交予蘋果日報爆料中心後，蘋果日
    報爆料中心即指派記者黃建仁，並透過江育翰與甲○○聯繫
    ，取得丙○○之聯絡電話後，由江育翰與丙○○約定採訪時
    間地點後，甲○○即指示乙○○、丙○○二人於同年月二十
    八日下午，前往臺北市萬華區西門町某處咖啡廳內，接受黃
    建仁之採訪，而由乙○○以「陳冠Ｂ」之化名向黃建仁陳述
    「... 承辦奧堤公關下游業務，去年起被積欠款項二十三萬
    元，向奧堤請款被跳票... 哪有人欠錢欠過年？就我所知，
    其他被欠款廠商，加起來應該超過一百萬元吧... 」等虛偽
    不實言論，黃建仁即根據採訪該次內容，撰寫標題為「無端
    捲入糾紛、高中體總無辜、ＨＢＬ被爆停辦」之報導文章，
    並刊登於九十七年二月二十九日之蘋果日報Ｄ六蘋果體育版
    ，致生損害於奧堤公司之名譽與商業信用。嗣因奧堤公司不
    甘受害並向臺灣臺北地方法院檢察署（下稱臺北地檢署）提
    出告訴，始循線查悉上情。因認被告乙○○、甲○○、丙○○涉犯公平交易法第三十七條、第二十二條之禁止陳述或散
    布不實情事而為競爭之罪嫌、刑法第三百十條第二項之加重
    誹謗罪嫌及刑法第三百十三條之妨害信用罪嫌，被告獨創公
    司涉犯公平交易法第三十八條、第三十七條、第二十二條之
    禁止陳述或散布不實情事而為競爭之罪嫌等語。
二、按告訴乃論之罪，告訴人於第一審辯論終結前得撤回其告訴
    ，又告訴經撤回者，應諭知不受理之判決，而不受理之判決
    ，得不經言詞辯論為之，刑事訴訟法第二百三十八條第一項
    、第三百零三條第三款及第三百零七條分別定有明文。
三、查本件告訴人奧堤公司告訴被告獨創公司等違反公平交易法
    等案件，起訴書認被告獨創公司、乙○○、甲○○、丙○○
    均係觸犯公平交易法第二十二條之禁止陳述或散布不實情事
    而為競爭之罪嫌，被告乙○○、甲○○、丙○○應依同法第
    三十七條處斷，被告獨創公司則應依同法第三十八條科處罰
    金，此外，被告乙○○、甲○○、丙○○並觸犯刑法第三百
    十條第二項之加重誹謗罪嫌及刑法第三百十三條之妨害信用
    罪嫌。上揭各罪，依公平交易法第三十七條第二項、刑法第
    三百十四條之規定，均須告訴乃論。茲因告訴人與被告等間
    業經由臺北市松山區調解委員會於九十七年九月十七日調解
    成立，並於調解書上記載同意撤回告訴，復據本院於九十七
    年九月二十六日以九十七年度審字第二二九號案予以核定，
    有調解書一紙在卷可考，依前述規定，本件視為撤回告訴，
    揆之首開說明，爰不經言詞辯論，逕為不受理判決之諭知。
據上論斷，應依刑事訴訟法第三百零三條第三款、第三百零七條
，判決如主文。
中    華    民    國    97    年    10    月    31    日
                  刑事第九庭審判長法  官  林怡秀
                                  法  官  劉素如
                                  法  官  張詩芸
以上正本證明與原本無異。
如不服本判決，應於判決送達後10日內向本院提出上訴狀（應抄
附繕本）。告訴人奧堤公司如對於本判決不服者，應具備理由請
求檢察官上訴，其上訴期間之計算係以檢察官收受判決正本之日
期為準。
                                  書記官  顏淑華
中    華    民    國    97    年    10    月    31    日


司法院資訊處製作；財團法人民間司法改革基金會備份。
